【裁判字號】    98,交聲,216
【裁判日期】    980313
【裁判案由】    違反道路交通管理處罰條例聲明異議
【裁判全文】
臺灣臺北地方法院交通事件裁定         98年度交聲字第216號
原處分機關  臺北市交通事件裁決所
異  議  人
即受處分人  甲○○
上列異議人即受處分人因違反道路交通管理處罰條例案件，對於
臺北市交通事件裁決所民國98年1 月7 日所為之處分（北市裁罰
字第裁22-C00000000號），聲明異議，本院裁定如下：
    主  文
原處分撤銷。
甲○○不罰。
    理  由
一、原處分意旨略以：異議人即受處分人甲○○於民國97年5 月
    7 日15時46分許，騎乘車牌號碼LN6-695 號重型機車行經臺
    北縣永和市○○路○○路口時，因異議人有闖紅燈之違規行
    為，為臺北縣政府警察局永和分局得和派出所警員當場製單
    舉發，嗣為原處分機關即臺北市交通事件裁決所認異議人有
    「駕車行經有燈光號誌管制之交岔路口闖紅燈」之違規行為
    ，依道路交通管理處罰條例第53條第1 項、第63條之規定，
    裁處罰鍰新臺幣（下同）4,500 元，並記違規點數3 點之處
    分。
二、異議意旨則以：異議人從未騎乘車牌號碼LN6-695 號重型機
    車於97年5 月7 日15時46分在臺北縣永和市○○路○○路口
    違規闖紅燈，因異議人之機車駕照自94年開始就不見了，可
    能是異議人之胞兄樓琦俊冒用異議人之身份等語。
三、按法院受理有關交通事件，準用刑事訴訟法之規定，道路交
    通管理處罰條例第89條前段定有明文。而按犯罪事實應依證
    據認定之，無證據不得認定犯罪事實，刑事訴訟法第154 條
    第2 項定有明文。又認定犯罪事實所憑之證據，雖不以直接
    證據為限，間接證據亦包括在內，然而無論直接或間接證據
    ，其為訴訟上之證明，須於通常一般之人均不致有所懷疑，
    而得確信為真實之程度者，始得據為有罪之認定，若其關於
    被告是否犯罪之證明未能達此程度，而有合理性懷疑之存在
    ，致使無從形成有罪之確信，根據「罪證有疑，利於被告」
    之證據法則，即不得遽為不利於被告之認定，最高法院30年
    上字第816 號、76年度臺上字第4986號著有判例。基此，法
    院於受理違反道路交通管理處罰條例案件時，亦應有其適用
    ，易言之，法院於踐行完調查證據之程序後，為事實之認定
    時，如就原處分機關所認定之行為人違規事實仍有合理之懷
    疑，而無法達到確信行為人確有該當於道路交通管理處罰條
    例各該處罰條文之構成事件事實時，即應依刑事訴訟上之待
    證事實「倘有懷疑，則從被告之利益作解釋」之證據法則，
    作對受處分人有利之認定。
四、異議人於本院訊問時，堅詞否認其有何違反道路交通管理處
    罰條例之行為，辯稱：車號LN6-695 號重型機車車主是王月
    梅，而王月梅是我哥哥樓琦俊的前妻，我從7 、8 年前就沒
    有騎機車，且94年起陸續接到交通違規罰單時，我再去找機
    車駕照就找不到等語。
五、經查：
  (一)本院訊問證人即本件舉發警員吳紝煒查獲之經過，證人結證
    稱：我的印象中是我發現有一輛重型機車闖得和路與民生路
    口的紅燈，所以我就追上去，當時我有請他出示駕照、比對
    照片及本人。但是對於當事人的身高、長相目前沒有印象等
    語在卷（本院卷第14頁反面）。自證人之上開證詞以觀，證
    人並無法證明舉發當時違規之駕駛人確為異議人本人，則本
    件異議人是否確實係於上開時、地騎乘上開機車而為違規行
    為之駕駛人，已非無疑。
  (二)又經本院核對異議人於異議狀、臺北市交通事件裁決所送達
    證書、本院調查筆錄上「甲○○」簽名（本院卷第3 頁、第
    5 頁、第8 頁），與臺北縣政府警察局北縣警交字第C00000
    000 號舉發違反道路交通管理事件通知單上「甲○○」之簽
    名筆跡（第6 頁），其筆順、形狀、書寫力道、運筆順序、
    勾勒特徵均不相似，因而本院尚無從產生上開2 類文件上筆
    跡係屬同一人親簽之心證，則異議人是否確為違規行為人，
    亦屬可疑。
  (三)再者，車牌號碼LN6-695 號重型機車之車主為張月梅，而張
    月梅之前配偶樓琦俊即為異議人之胞兄，此有車號查詢重型
    機車車籍、全戶戶籍資料查詢結果各1 紙附卷可稽（本院卷
    第17頁），核與異議人之陳述相符（本院卷第14頁反面），
    異議人既僅為張月梅之姻親，異議人實無理由長期使用張月
    梅所有之機車而不遭張月梅或樓琦俊索回之理，反觀本件為
    警查獲時，該機車駕駛人為男子，又持有異議人之駕照，是
    該機車係由樓琦俊使用較為可信，再自樓琦俊於91年、93年
    、94年分別遭臺灣臺中地方法院檢察署、臺灣臺南地方法院
    檢察署、臺灣嘉義地方法院檢察署通緝，有臺灣高等法院通
    緝記錄表1 份存卷可佐（本院卷第19頁），足見異議人遭其
    兄長樓琦俊冒用駕照以掩飾身份俾免遭偵察機關緝獲之可能
    性甚高。
  (四)從而，於上揭時、地騎乘車牌號碼LN6-695 號重型機車經警
    舉發「駕車行經有燈光號誌管制之交岔路口闖紅燈」之人是
    否確係本件異議人，依調查證據之結果，仍存有合理懷疑。
六、綜上所述，依現存證據尚不足使本院形成異議人有為前揭違
    規事實之確信，揆諸首揭法條及判例意旨，應為對異議人有
    利之認定。是原處分機關遽對異議人為前開裁決，即難認為
    允當，異議人之異議為有理由，應由本院裁定將原處分撤銷
    ，另為異議人不罰之諭知，以資適法。
七、據上論斷，應依道路交通案件處理法第20條前段，裁定如主
    文。
中    華    民    國    98    年    3     月    13    日
                            交通法庭  法  官  林芳華
以上正本證明與原本無異
如不服本裁定應於送達後5日內向本院提出抗告狀
                                      書記官  林鈴芬
中    華    民    國    98    年    3     月    13    日


司法院資訊處製作；財團法人民間司法改革基金會備份。
